【裁判字號】    99,簡上,696
【裁判日期】    991230
【裁判案由】    恐嚇
【裁判全文】
臺灣桃園地方法院刑事判決             99年度簡上字第696號
上  訴  人
即  被  告  韓佳宸原名韓志成.
上列上訴人因被告妨害自由等案件，不服本院民國99年7 月30日
99年度桃簡字第1241號第一審簡易判決（起訴案號：臺灣桃園地
方法院檢察署99年度偵字第7778號），提起上訴，本院判決如下
：
    主  文
原判決關於恐嚇危害安全罪部分撤銷。
韓佳宸以強暴、脅迫妨害人行使權利，處有期徒刑參月，如易科
罰金以新臺幣壹仟元折算壹日。
其他上訴駁回。
    事  實
一、韓佳宸曾於民國94年間因犯妨害自由罪，經台灣高等法院於
    96年11月28日判處有期徒刑6 月確定，又於95年間犯幫助詐
    欺取財罪，經本院於98年12月31日判處有期徒刑2 月確定，
    嗣上開二有期徒刑經本院以99年度聲字第817 號裁定各減為
    有期徒刑3 月、1 月，並定應執行刑為有期徒刑3 月又15日
    ，於99年5 月6 日易科罰金執行完畢（不構成累犯）。韓佳
    宸與馮曉慧係居住於桃園縣大溪鎮○○里○鄰 ○○○街67巷
    樓下、樓上之鄰居，馮曉慧於99年3 月6 日凌晨0 時25分許
    ，回家換完衣服，自樓上之住處下至桃園縣大溪鎮○○○街
    67巷19之1 號前之公共之場所，騎上其停在該處之機車正欲
    駛離時，韓佳宸手持一把柴刀自社區路口走過來，其質問馮
    曉慧是否就是先前對其所住房屋窗戶咆哮罵三字經之人，馮
    曉慧說「不是」，韓佳宸即不分皂白，以腳將馮曉慧所騎之
    機車踹倒，繼而基於公然侮辱之犯意，以「幹你娘」等語侮
    罵馮曉慧，足以貶損馮曉慧之名譽及社會評價，復持柴刀對
    馮曉慧恫稱「站在這裡不要動，叫你哥哥不來」等語，並持
    上開柴刀對馮曉慧所戴之安全帽砍下，以此等強暴、脅迫之
    方式妨害馮曉慧騎乘機車駛離之權利。警方據報趕至現場，
    員警到達時看見韓佳宸手持柴刀，遂喝令韓佳宸將刀放下，
    韓佳宸雖將刀丟在路旁，然仍出言辱罵員警三字經，員警乃
    將韓佳宸請至桃園縣政府警察局平鎮分局三元派出所，韓佳
    宸至派出所後，仍不斷辱罵員警（其所涉刑法第140 條第1
    項之罪嫌未據起訴），經員警依法偵詢後移送法辦。
二、案經馮曉慧訴由桃園縣政府警察局平鎮分局移送臺灣桃園地
    方法院檢察署檢察官偵查後聲請簡易判決處刑。
    理  由
壹、證據能力：
一、按被告以外之人於審判外之言詞或書面陳述，除法律有規定
    者外，不得作為證據。又被告以外之人於審判外之陳述，雖
    不符前4 條之規定，而經當事人於審判程序同意作為證據，
    法院審酌該言詞陳述或書面陳述作成時之情況，認為適當者
    ，亦得為證據。當事人、代理人或辯護人於法院調查證據時
    ，知有第159 條第1 項不得為證據之情形，而未於言詞辯論
    終結前聲明異議者，視為有前項同意，刑事訴訟法159 條第
    1 項、第159 條之5 分別定有明文。查證人甘孟新警詢時之
    陳述固係審判外之陳述而屬傳聞證據，惟被告就上開審判外
    之陳述，於本院審理中，知有該項證據，未曾於言詞辯論終
    結前聲明異議，而本院審酌該等證人陳述作成時之情況，並
    無違法取證及證明力過低之瑕疵，亦認以之作為證據為適當
    ，依前揭規定說明，自有證據能力。
二、次按刑事訴訟法第159 條第1 項規定：「被告以外之人於審
    判外之言詞或書面陳述，除法律有規定者外，不得作為證據
    」；其立法本旨係以證人於審判外之言詞或書面陳述，屬於
    傳聞證據，此項證據，當事人無從直接對於原供述者加以詰
    問，以擔保其真實性，法院亦無從直接接觸證人而審酌其證
    言之憑信性，違背直接審理及言詞審理之原則，除具有必要
    性及信用性情況之除外者外，原則上不認其有容許性，自不
    具證據能力；至所謂具有必要性及信用性情況者，例如刑事
    訴訟法第159 條之1 、之2 、之3 、之4 、之5 情形，仍例
    外認其有證據能力，然此乃係指法院未於審判期日傳喚相關
    證人到庭，案件僅能依靠該等證人於審判外之陳述以為判斷
    之情形，始需就該等審判外供述證據嚴格依照刑事訴訟法第
    15 9條之1 至之5 所定要件一一檢視各該證人之供述，作為
    證據之資格。倘法院已經依據當事人聲請傳喚證人到庭接受
    檢辯雙方之交互詰問，則法院既已透過直接、言詞審理方式
    檢驗過該證人之前之證詞，當事人之反對詰問權亦已受到保
    障得以完全行使之情況下，該等審判外證據除有其他法定事
    由（例如：非基於國家公權力正當行使所取得或私人非法取
    得等，而有害公共利益，即以一般證據排除法則為判斷），
    應認該審判外供述已得透過審判程式之詰問檢驗，而取得作
    為證據之資格，亦即其審判外供述與審判中供述相符部分，
    顯然已經構成具備可信之特別情狀，當然有證據資格（實務
    上之作用常為引用該等陳述與審判中陳述相符，強化該證人
    供述之可信度），其不符部分，作為檢視審判中所為供述可
    信與否之彈劾證據，當無不許之理，甚者，其不符部分倘係
    於司法警察、檢察事務官調查中之供述，作為認定被告犯罪
    與否或不構成犯罪與否之證據，亦僅需依照刑事訴訟法第15
    9 條之2 規定，斟酌其審判外供述作成外部環境、製作過程
    、內容、功能等情況認為之前供述較為可信，即可取得證據
    資格，而作為認定事實之證據資格（參照最高法院94年度臺
    上字第2507號、95年臺上字第2515號判決意旨）。查本件證
    人馮曉慧業經本院於審判期日以證人身分具結後行交互詰問
    程序，直接言詞審理檢視其之證詞，故其前於警局時所為之
    陳述，當然已取得作為證據之資格，而有證據能力。
三、按被告以外之人於偵查中向檢察官所為之陳述，除顯有不可
    信之情況者外，得為證據，刑事訴訟法第159 條之1 第2 項
    定有明文。查證人馮曉慧、甘孟新偵查中於供前具結所為之
    陳述，係檢察官依法訊問，復無其他事證足資認定其等於檢
    察官訊問時有受違法取供情事，並無何特別不可信之情況，
    且被告於本院審理程序中亦不爭執其等證據能力，是依上開
    規定均有證據能力，而得作為本案之證據。
四、另本件認定事實所引用之卷內其餘卷證資料，如被告被扣柴
    刀一把之照片、被害人馮曉慧之安全帽損毀之狀況之照片，
    並無證據證明係公務員違背法定程序所取得，被告於審判程
    序中復未於言詞辯論終結前表示異議，且卷內之文書證據，
    亦無刑事訴訟法第159 條之4 之顯有不可信之情況與不得作
    為證據之情形，則依刑事訴訟法第159 條之5 之規定，本件
    認定事實所引用之所有文書證據，均有證據能力，合先敘明
    。再警方趕至現場時，被告手持上開柴刀一把，其為現行犯
    而為警逮捕，是警方自得依刑事訴訟法第130 條之規定為附
    帶搜索而合法扣案被告所丟棄之柴刀一把，是該柴刀亦具證
    據能力.
貳、實體部分：
一、訊據被告韓佳宸固自承於案發時地有罵告訴人馮曉慧三字經
    ，亦有持柴刀一把，並有以腳踹告訴人之機車，然矢口否認
    犯行，辯稱：告訴人於案發前夥同多名年輕人向伊家中大聲
    對伊叫罵，伊因不想當縮頭烏龜，所以出門和渠等以三字經
    叫罵，上開一夥年輕人將柴刀和棍棒丟在現場，伊從地上撿
    起柴刀，該柴刀不是伊的，該夥年輕人之四、五輛機車就停
    在社區門口，伊只有用腳踹告訴人的機車車頭，然機車並沒
    倒，伊之用意只是要已發動機車正要駛離之告訴人停住，伊
    亦沒有拿上開柴刀往告訴人頭戴之安全帽砍去云云。惟查：
  (一)告訴人於本院審理時證稱「當時我回家換一下衣服，換好衣
    服後就出門下樓，準備要去找朋友，當時我的朋友沒有在我
    家樓下，我出門到了一樓外面就準備要騎上我的機車，我人
    已經騎在車上，我正在倒車，倒完車已經發動準備要開始往
    前騎時，被告就從社區的路口走過來，我看到他並不是從他
    家門口走出來，他走過來的時候手上拿著一把刀，莫名其妙
    地問我是否在他家窗戶附近罵他三字經的人，我說不是我，
    被告就用腳踹倒我的機車，我的機車倒下之後我就離開我的
    機車，然後他就一直問我住樓上幾樓、跟誰住，那時我回答
    說我和我哥哥一起住，被告就先罵我『幹你娘』，說『站在
    這邊不要動，叫你哥哥下來』，之後被告就拿上開刀子往我
    戴在頭上的安全帽砍下來，我的安全帽有被砍到，而且也有
    刀痕，過沒多久我哥哥甘孟新在樓上聽到動靜就下樓，我哥
    哥下樓以後就去阻止被告，並問被告說是不是有什麼誤會，
    被告認定是我在他家旁邊罵髒話，還說住在三樓和五樓我們
    對面的那一戶是他認識的，不可能罵他三字經，過沒多久警
    察就來了，…」、「（檢察官問：除了拿刀砍之外，是否還
    有拿刀揮動的動作？）他叫我站著不要動時，有拿刀比著我
    。」、「（檢察官問：當時你的車子被他踹倒之後，你有想
    要繼續騎車離開或是逃離你所在位置嗎？）我本來是要騎車
    離開，但是因當時被告拿著刀子並且向我說上開的話，所以
    我就不敢走。」等語明確，核與其警、偵訊證詞相符。
  (二)證人甘孟新於警詢證稱伊於99年3 月6 日0 時20分許，在其
    樓上之住處聽見樓下有人在大聲辱罵伊妹妹，伊立即下樓查
    看，發現伊妹妹機車倒在地上，被告右手持刀恐嚇辱罵伊妹
    妹，被告向伊妹妹說「再囂張啊、幹你娘、幹」等語，警方
    到場時，被告有持柴刀，警方喝令被告將刀械放下，被告才
    丟到路旁等語。其又於偵訊時證稱告訴人下樓一會後，有一
    男子對著告訴人罵「幹你娘、就是你對不對、你是不是住這
    裡的，家裡還有什麼人，統統叫下來」，伊聽到告訴人很害
    怕的聲音就趕快下去看，伊下去時被告已經走掉，告訴人機
    車倒在地上，伊很大聲說「誰欺負我妹」就有人回「是我」
    ，被告拿著刀子衝過來，被告一直逼近伊，情緒很氣憤，伊
    問被告為何要這樣對伊妹妹，被告很氣憤地拿著刀，伊試著
    安撫被告情緒，後來被告說是告訴人對被告不禮貌，被告問
    過所有住戶，沒有人對被告大小聲，只有伊妹妹對被告大小
    聲，認定前一陣子對被告家罵髒話、咆哮的就是伊妹妹等語
    。
  (三)證人即至現場處理之警員方專育於本院審理時證稱「是馮小
    姐報案說他被被告拿刀砍，當時我備勤，所以先派巡邏網過
    去現場察看，後來我也有趕到現場去，我們警方到現場後發
    現被告拿著柴刀，我們就喝令被告把柴刀放下，被告就把柴
    刀丟在路旁，我們問他到底發生何事，但是被告酒醉，講話
    沒有條理，還一直對警方罵三字經，之後就先請被告到派出
    所。被告到派出所後還是不斷對員警不斷辱罵，但是我們覺
    得他其實沒有那麼醉，只是在藉酒發揮。」、「（審判長問
    ：被告辱罵的時候，除了你還有何人在場？）除了我之外還
    有巡邏警員李友輝、黃彥誌。」、「（審判長問：現場跟派
    出所都是李友輝及黃彥誌在場嗎？）對。」等語。
  (四)依警方之蒐證照片顯示，告訴人所戴之安全帽確有為利器所
    砍之痕跡二處，可見告訴人證稱被告有拿上開柴刀砍其頭戴
    之安全帽，係屬實在。
  (五)至被告辯稱告訴人事後有到伊家來說要和伊和解，告訴人說
    其是受人指使才去做警、偵訊筆錄，伊有當時告訴人來伊家
    講這些話的錄音云云，然經本院於99年11月18日、99年12月
    16日審理庭命被告當庭播放其所稱之手機錄音，經勘驗結果
    「該聲音檔有多人對談，聲音嘈雜，無法辨認告訴人有說『
    韓佳宸沒有持刀砍我，是我朋友要我這麼說的』及相類似的
    話。」有本院審判筆錄可稽，是被告上開辯詞並無實據。
  綜上，本件事證明確，被告上開辯詞，無非係避就之詞，不足
  採信，上開事實足堪認定，被告之本件上訴核無理由。
二、核被告所為，均係犯刑法第309 條之公然侮辱罪、第304 條
    第1 項之強制罪。聲請簡易判決處刑意旨認被告所犯刑法第
    304 條第1 項之強制罪應係犯刑法第305 條之恐嚇危害安全
    罪，尚有未洽，起訴法條應予變更；又「刑法第三百零五條
    之恐嚇罪，係指單純以將來加害生命、身體、自由、名譽、
    財產之事，恐嚇他人致生危害於安全者而言，如對於他人之
    生命、身體等，以現實之強暴脅迫手段加以危害要挾，使人
    行無義務之事或妨害人行使權利，應構成刑法第三百零四條
    之強制罪，而非同法第三百零五條之恐嚇安全罪。」最高法
    院72年度台上字第5618號判決著有明文，再按「刑法第三百
    零五條之恐嚇危害安全罪，具有概括補充性，屬廣義法之一
    種，恐嚇他人如有附加其他要件，構成他罪時，則應依他罪
    處斷，而非可論以本罪。」最高法院84年度台上字第3869號
    判決亦有闡釋，是可見被告於本件之行為既已構成刑法第30
    4 條第1 項之強制罪，則被告雖有以恐嚇危害安全之脅迫手
    段妨害告訴人行使權利（另有以柴刀砍安全帽之強暴手段妨
    害告訴人行使權利），仍僅構成刑法第304 條第1 項之強制
    罪，而不另論刑法第305 條之恐嚇危害安全罪，是公訴人認
    本件除構成刑法第304 條第1 項之強制罪外，另尚有構成刑
    法第305 條之恐嚇危害安全罪，即有誤會。被告所犯上開二
    罪，犯意各別、行為互殊，應分論併罰之。
三、就強制罪部分，原審認被告罪證明確，予以論罪科刑，固非
    無見。然原審疏未就聲請簡易判決處刑意旨所認被告涉犯刑
    法第305 條之恐嚇危害安全罪部分變更法條為刑法第304 條
    第1 項之強制罪，仍尚有未洽。是上訴人執上開上訴理由指
    摘原審判決違誤，雖無可採，然原判決就被告上開應論以強
    制罪之部分，確有上開可議之處，就該部分即無可維持，自
    應由本院將原判決關於被告強制罪之部分予以撤銷改判。爰
    審酌被告僅因自行認定之細故即以上開強暴、脅迫手段妨害
    告訴人行使權利、其施行之強暴、脅迫手段之強度、犯後態
    度等一切情狀，量處被告強制罪部分如主文所示之刑，並諭
    知易科罰金之折算標準。被告持以強暴之柴刀一把，被告否
    認為其所有，此外亦無證據證明為其所有，故不諭知沒收。
四、原審認被告公然侮辱部分罪證明確，因而依刑法第309 條、
    第41條第1 項前段，刑法施行法第1 條之1 第1 項、第2 項
    前段，酌情量處被告拘役30日，並諭知易科罰金之折算標準
    ，其認事用法並無違誤，量刑亦屬妥適。被告仍執前詞以為
    本件上訴，為無理由，應予駁回。
據上論斷，應依刑事訴訟法第455 條之1 第1 項、第3 項、第36
8 條、第369 條第1 項前段、第364 條、第299 條第1 項前段、
第300 條，刑法第304 條第1 項、第41條第1 項前段，刑法施行
法第1 條之第1 項、第2 項前段，判決如主文。
本案經檢察官姜永浩到庭執行職務
中    華    民    國    99    年    12    月    30    日
                  刑事第三庭審判長法  官  謝順輝
                                  法  官  楊麗文
                                  法  官  曾雨明
以上正本證明與原本無異。
不得上訴。
                                  書記官  顏緗穎
中    華    民    國    99    年    12    月    31    日
附錄本案論罪科刑法條：
中華民國刑法第309條
（公然侮辱罪）
公然侮辱人者，處拘役或 3 百元以下罰金。
以強暴犯前項之罪者，處 1 年以下有期徒刑、拘役或 5 百元以
下罰金。
中華民國刑法第304條
（強制罪）
以強暴、脅迫使人行無義務之事或妨害人行使權利者，處 3 年
以下有期徒刑、拘役或 3 百元以下罰金。
前項之未遂犯罰之。

司法院資訊處製作；財團法人民間司法改革基金會備份。
